臺灣南投地方法院民事判決
                                     109年度簡上字第56號
上  訴  人  李曉玫  

訴訟代理人  李鎮權  
被上訴人    張媺昕  
            李俊鋒  


共      同
訴訟代理人  李鎮凱  
上列當事人間請求塗銷所有權移轉登記等事件，上訴人對於民國
109 年7 月31日本院南投簡易庭108 年度投簡字第505 號第一審
民事簡易判決提起上訴，本院合議庭於民國110 年8 月4 日言詞
辯論終結，判決如下：
    主      文
上訴駁回。
第二審訴訟費用由上訴人負擔。
    事實及理由
一、上訴人方面
  ㈠原審起訴主張：
  ⒈坐落南投縣○○鄉○○○段000 ○0 地號土地（下稱系爭土地）係
    分割自同段746 之58地號及745 之1 地號土地之一小部分（
    下稱746-58地號土地、745-1 地號土地），前揭3 筆土地於
    103 年6 月11日由上訴人之父即其訴訟代理人李鎮權代理上
    訴人與訴外人陳永長以新臺幣（下同）150 萬餘元購買並取
    得所有權，讓上訴人取得農保身分，之後被上訴人李俊鋒之
    父即其訴訟代理人李鎮凱即向李鎮權要求購買系爭土地以開
    路方便進出，價金依上訴人買受前揭3 筆土地之價格計算約
    194,000元，並約定待李鎮凱經營輪胎買賣之貨櫃一只出去
    後就可支付，李鎮權遂將上訴人之身分證件交予李鎮凱，並
    由李鎮凱找代書接洽。
  ⒉嗣李鎮權於108 年10月12日向李鎮凱要求給付系爭土地之買
    賣價金約20萬元，遭李鎮凱以系爭土地沒有價值，只願支付
    原約定價金之三分之一，李鎮權回絕並要求土地應返還予上
    訴人、所有權移轉登記回復為上訴人所有，李鎮凱即於同年
    月14日向李鎮權表示應支付購買陳永長土地之回扣及其他費
    用97,000元，而李鎮權未應允。復李鎮權於同年月18日要求
    李鎮凱交付辦理土地移轉登記所需相關資料以便辦理回復登
    記，李鎮凱則以系爭土地所有權登記於被上訴人李俊鋒名下
    ，需申請被上訴人李俊鋒之印鑑證明，及李鎮權應再給付工
    錢51,900元，合計148,900 元予其後，方會交付辦理土地移
    轉登記所需相關資料，經李鎮權稱應先交付辦理土地移轉登
    記所需相關資料才會給付款項。
  ⒊又李鎮權為解決上開紛爭，向南投縣中寮鄉公所調解委員會
    申請調解，調解期日即108 年11月19日當日調解不成立後，
    李鎮權至地政機關調閱系爭土地移轉登記相關資料，始知悉
    系爭土地竟分別於103 年12月16日以贈與為原因移轉登記予
    被上訴人李俊鋒，後再於108 年11月15日以贈與為原因移轉
    登記予被上訴人張媺昕。
  ⒋惟上訴人並未有將系爭土地贈與被上訴人李俊鋒之意，被上
    訴人李俊鋒與張媺昕間以贈與為原因之所有權移轉登記，亦
    應無真正贈與之意，除使系爭土地客觀形式外觀之「贈與」
    法律行為存在與否不明確外，更已構成不當得利；又被上訴
    人就系爭土地此二次之以贈與為原因移轉所有權登記，業已
    侵害上訴人權益，而使上訴人受有損害，爰依民事訴訟法第
    247 條、民法第179 條、第184 條第1 項前段、第185 條第
    1 項前段規定提起本訴等語。
  ⒌並於原審聲明：①確認被告張媺昕、李俊鋒就系爭土地於108 
    年10月21日所為贈與之債權行為及於108 年11月15日以贈與
    為原因所為之所有權移轉之物權行為不存在。②被告張媺昕
    應將系爭土地於108 年11月15日以贈與為原因所為之所有權
    移轉登記予以塗銷，並回復登記為被告李俊鋒所有。③確認
    被告李俊鋒、原告就系爭土地於103 年11月25日所為贈與之
    債權行為及於103 年12月16日以贈與為原因所為之所有權移
    轉之物權行為不存在。④被告李俊鋒應將系爭土地於103年12
    月16日以贈與為原因所為之所有權移轉登記予以塗銷，並回
    復登記為原告所有。
  ㈡於本院補充陳述：
  ⒈上訴人與被上訴人李俊鋒間土地贈與契約書之來源尚不明確
    ，亦從未經過上訴人或李鎮權之同意或授權，上訴人亦從未
    與代書見面、將任何資料交與代書，僅是李鎮權向其稱李鎮
    凱想要購買系爭土地，上訴人才會將印鑑證明、證件交予李
    鎮權，由李鎮權全權處理；又上訴人與被上訴人李俊鋒業已
    失聯十多年，且非直系血緣關係，無論系爭土地有無價值，
    上訴人或李鎮權都不可能將系爭土地贈與李鎮凱、被上訴人
    李俊鋒、張媺昕，故上訴人及李鎮權主張遭李鎮凱詐欺，並
    已提出刑事告訴。
  ⒉被上訴人李俊鋒、張媺昕於108 年11月15日就系爭土地以贈
    與為原因辦理所有權移轉登記時，被上訴人李俊鋒之代理人
    竟與受贈人相同均為被上訴人張媺昕，明顯違反民法第106
    條禁止自己代理之意旨；且被上訴人張媺昕對於系爭土地於
    103 年間係李鎮凱向李鎮權要求保留轉賣予李鎮凱一事，應
    知之甚詳，則被上訴人李俊鋒、張媺昕2 人為民法第87條通
    謀虛偽意思表示，是被上訴人間就系爭土地之贈與債權行為
    及所有權移轉物權行為，即屬無效。
二、被上訴人方面
  ㈠原審答辯略以：
  ⒈被上訴人李俊鋒部分：
  ①李鎮權要贈與一塊地予李鎮凱，李鎮凱遂借用被上訴人李俊
    鋒名義辦理，使系爭土地登記予被上訴人李俊鋒；而對於系
    爭土地再以贈與為原因移轉登記予被上訴人張媺昕部分，被
    上訴人李俊鋒對於此事全部知悉。
  ②又李鎮凱住在系爭土地旁，故李鎮權曾拜託李鎮凱，於746-5
    8、745-1 地號土地上施作灌溉設施及水電工程，後來李鎮
    權反悔不願意將系爭土地贈與李鎮凱並要求返還系爭土地，
    李鎮凱才要求李鎮權前述灌溉設施及水電工程費用一併清償
    。
  ⒉被上訴人張媺昕部分：
  ①系爭土地、於746-58、745-1 地號土地等3 筆土地分割前，
    係李鎮凱仲介李鎮權向陳永長購買，由李鎮權及上訴人之母
    曾月嬌處理並登記予上訴人所有，使上訴人取得農民身分得
    投保農保。嗣李鎮權準備轉賣時，李鎮凱向李鎮權要求土地
    邊緣，河邊一長列土地留下給李鎮凱，以便作為樓梯步道使
    用，經李鎮權同意，才去辦理分割出系爭土地。
  ②而李鎮權、上訴人母親曾月嬌等2 人於103 年間，同意贈與
    一塊地予被上訴人李俊鋒，遂由上訴人於103 年8 月22日親
    自至戶政事務所申請印鑑證明，李鎮權同意拿上訴人之證件
    給代書，未告知代書要以買賣或贈與登記，因雙方未書立契
    約，理當用贈與為原因辦理登記，並於103 年11月25日前後
    辦理所有權移轉登記完成，並於該日取得上訴人與被上訴人
    李俊鋒間土地登記贈與契約書。
  ③上訴人如對於此贈與登記有異議，理當於於法定時效1 年內
    抗辯，卻於6 年後之108 年10月12日才由李鎮權向李鎮凱要
    求給付土地價金20萬元，但系爭土地全屬河床地與陡坡80度
    與現成道路，並無經濟價值，李鎮凱不可能以20萬元之高價
    給付李鎮凱。
  ④李鎮權僅會利用李鎮凱仲介、幫忙設水電，從未給付仲介費
    、工資，更向李鎮凱要求給付系爭土地價金，李鎮凱不給付
    ，則向本院起訴要求被上訴人返還土地，並無道理等語。
  ⒊並於原審聲明：原告之訴駁回。
  ㈡於本院補充陳述：
  ⒈被上訴人李俊鋒：
  ①李鎮權與朋友於不詳年月曾到李鎮凱家，要李鎮凱幫其找山
    坡地，李鎮凱於同年5 月份告知李鎮權有一塊土地（即系爭
    土地、746-58、745-1 地號土地等3 筆土地）屬陳永長所有
    ，李鎮凱帶李鎮權及朋友去看土地後，最後由李鎮權以155
    萬元買受，並辦理所有權登記至上訴人名下，上訴人並以前
    揭3 筆土地辦理農保；李鎮凱則未向上訴人或李鎮權收取仲
    介費用。
  ②嗣李鎮權向李鎮凱稱其想要買前揭3 筆土地賣掉，李鎮凱即
    向李鎮權表示，前揭3 筆土地靠近其所有土地之地方（即系
    爭土地位置）是否可分割出來贈與給其，之後系爭土地於10
    3 年9 月間分割完畢，並於同年12月間以贈與為原因辦理所
    有權移轉登記予被上訴人李俊鋒。
  ③被上訴人李俊鋒確有同意代理人即被上訴人張媺昕於103 年1
    2月16日就系爭土地所為贈與債權行為及所有權移轉登記之
    物權行為；另被上訴人於108 年11月15日確有親自至戶政事
    務所申請領取印鑑證明交由被上訴人張媺昕代理辦理系爭土
    地贈與及所有權移轉登記予被上訴人張媺昕之事宜，此係因
    被上訴人李俊鋒上班忙碌無法隨時請假出庭，故將系爭土地
    贈與被上訴人張媺昕。
  ④系爭土地並無經濟價值，且與李鎮凱所有之土地並未相鄰，
    更有寬約4 公尺、深7 公尺之山溝、坡度達80度的陡坡，根
    本無法利用，且李鎮凱另有農路可使用，無需購買系爭土地
    來開路。
  ⒉被上訴人張媺昕：
  ①辦理上訴人將系爭土地贈與被上訴人李俊鋒之代書，係上訴
    人或李鎮權自己找的，非李鎮凱所找的。而系爭土地之贈與
    為上訴人、被上訴人李俊鋒都同意，上訴人親自申請領取印
    鑑證明，並將土地所有權狀親自拿給代書。
  ②被上訴人李俊鋒有事先許諾由被上訴人張媺昕代理其，將系
    爭土地於108 年11月15日以贈與為原因移轉所有權登記予被
    上訴人張媺昕。
三、原審斟酌兩造之攻擊、防禦方法後，認上訴人就與被上訴人
    李俊鋒就系爭土地贈與之債權行為及所有權移轉登記之物權
    行為難認為不存在，上訴人不得行使不當得利或侵權行為之
    權利，亦不得代位被上訴人李俊鋒請求被上訴人張媺昕回復
    系爭土地所有權登記，駁回上訴人之訴訟。上訴人不服，依
    民法第767 條第1 項、第113 條、第179 條及第242 條之規
    定提起上訴，並聲明：㈠原判決廢棄；㈡確認被上訴人張媺昕
    、李俊鋒間就系爭土地於108 年10月21日所為贈與之債權行
    為及於108 年11月15日以贈與為原因所為之所有權移轉之物
    權行為不存在；㈢被上訴人張媺昕應將系爭土地於108 年11
    月15日以贈與為原因所為之所有權移轉登記予以塗銷，並回
    復登記為被上訴人李俊鋒所有；㈣確認被上訴人李俊鋒、上
    訴人就系爭土地於103 年11月25日所為贈與之債權行為及於
    103 年12月16日以贈與為原因所為之所有權移轉之物權行為
    不存在；㈤被上訴人李俊鋒應將系爭土地於103 年12月16日
    以贈與為原因所為之所有權移轉登記予以塗銷，並回復登記
    為上訴人所有。被上訴人則聲明：上訴駁回。
四、查，系爭土地係自南投縣○○鄉○○○段000000地號土地及同段7
    45-1 地號土地合併並分割後所新增之地號土地，而系爭土
    地客觀上係於103 年12月16日由上訴人移轉登記予被上訴人
    李俊鋒，嗣於108 年11月15日由被上訴人李俊鋒移轉登記予
    被上訴人張媺昕，登記原因依土地登記申請書之記載均為贈
    與之事實，有上訴人提出之系爭土地之第一類謄本（見原審
    卷第23頁至第25頁）及南投縣南投地政事務所109 年1月22
    日投地一字第1090000351號函檢附之土地登記申請書資料（
    見原審卷第93至113 頁）附卷可佐，堪信為真實。
五、上訴人主張系爭土地由被上訴人移轉予被上訴人李俊鋒，係
    買賣而非贈與，然於103 年12月16日竟以贈與為原因辦理移
    轉登記予被上訴人李俊鋒，係遭被上訴人之父李鎮凱詐欺所
    致，被上訴人李俊鋒又於108 年11月15日將系爭土地以贈與
    為原因移轉登記予被上訴人張媺昕，係屬通謀虛偽意思表示
    且被上訴人張媺昕違反雙方代理之規定，故系爭土地以贈與
    為原因之移轉登記無效，故請求確認上開法律行為不存在，
    依民法第179 條、184 條第1 項前段及第767 條第1 項等規
    定，請求塗銷上開移轉登記，系爭土地回復登記上訴人所有
    等語，然為被上訴人所否認，並以前詞置辯。是本件爭點厥
    為：㈠系爭土地於103 年12月16日移轉登記之原因究為買賣
    或贈與？㈡系爭土地於103 年12月16日以贈與為原因所為之
    移轉登記是否有詐欺得撤銷之情事？㈢系爭土地於108 年11
    月15日以贈與為原因所為之移轉登記是否有通謀虛偽意思表
    示或違反自己代理而無效之情？㈣上訴人之各請求是否有理
    由？
六、本院之判斷
  ㈠上訴人無法證明於103 年12月16日系爭土地之移轉原因為買
    賣：
  ⒈按當事人主張有利於己之事實者，就其事實有舉證之責任。
    但法律別有規定，或依其情形顯失公平者，不在此限，民事
    訴訟法第277 條定有明文。又按提起消極確認之訴，原則上
    固應由被告就原告主張不存在法律關係之存在事實，負舉證
    責任。惟倘被告否認原告所主張法律關係之前提法律關係事
    實，即應由原告就該前提法律關係事實，先負舉證之責。倘
    原告不能舉證，以證實自己主張之前提法律關係事實為真實
    ，則被告就其抗辯之積極事實即令不能舉證，或其所舉證據
    尚有疪累，亦應駁回原告之請求（最高法院106年度台上字
    第1360號判決意旨參照）。查上訴人主張於103 年12月16日
    系爭土地之移轉原因為買賣，無非是以與系爭土地前手之買
    賣契約及現金收據、手寫費用表及line對話紀錄等為據，然
    被上訴人則辯稱移轉登記原因事實為贈與而為否認，且其抗
    辯事實客觀上與前揭土地登記申請書所載之原因為贈與相符
    ，則上訴人如否認移轉登記原因事實為贈與，並主張實情為
    買賣，則上訴人自應就103 年12月16日系爭土地之移轉原因
    為買賣關係之事實負舉證之責。
  ⒉南投地政事務所收件日為103 年12月11日之土地登記申請書
    係由徐完滿代書擔任代理人並由曾淑芳為複代理人，並檢附
    持上訴人印鑑、身分證及土地所有權狀等件而送件辦理，申
    請書備註欄及申請人欄、系爭土地贈與移轉契約書之公契之
    訂立契約人蓋章處均蓋有上訴人之印鑑印文，並與所附印鑑
    證明所蓋用之印鑑印文相符等情，有上開土地登記申請書、
    土地所有權移轉契約書、印鑑證明及上訴人身分證影本附卷
    可稽（見原審卷第95頁；第101 頁至第103 頁；第105 頁；
    第107 頁），首堪認定。又上開印鑑證明係於103 年8 月22
    日由上訴人本人親自申請，有南投○○○○○○○○○109 年6 月18
    日中戶字第1090001131號函及該函所附上訴人親自簽名用印
    之印鑑申請書在卷可佐（見原審卷第257 頁至第259 頁）。
    又參以證人即代書徐完滿於本院具結證稱：本件上訴人的印
    鑑、身分證、所有權狀這些資料因為時間太久，交付時間短
    暫，當初也沒有做簽收動作，所以我忘記是由誰交給我了。
    通常贈與的案件，我們沒有寫契約書，兩造合意證件交給我
    們，我們就辦了。而原審卷第105 頁的印鑑證明實務上代表
    他本人的表見代理，送地政做移轉過戶之用，在地政機關就
    會認為本人同意移轉登記，在一般業界代書都是這樣做的。
    就是因為當初雙方有共識是贈與，交印鑑證明等過來，我才
    會繼續辦下去，至於上訴人說未經其同意，是否是現在的說
    法，我不知道。但是在辦當時，我一定會問。假設是買賣的
    話，之前一定會談妥價金，還有付款的期程及交付證件的時
    間點，交付證件就會約定付第幾次款，譬如說第一次訂約會
    有訂金，第二次交付證件，會有第二次費用，第三次賣方交
    付尾款，買方取回新權狀，因為這些過程都沒有，本件也沒
    有交付價金的約定，證件也都交付，所以他們的共識我的理
    解就是贈與，才會在土地登記申請書勾選贈與等語（見本院
    卷第161 頁至第164 頁）。
  ⒊稽之上開事證與證人徐完滿之證述，堪認上揭土地登記申請
    書所附上訴人之印鑑證明為上訴人親自申請，並由代書徐完
    滿之複代理人曾淑芳持上訴人之印鑑、身分證及土地所有權
    狀辦理系爭土地移轉登記予被上訴人李俊峰等情應為真，雖
    時間已久遠證人徐完滿已無法記憶當初是由何人交付上開文
    件予以辦理移轉登記，然衡情身分證、印鑑及土地所有權狀
    均屬個人關於證明法律權利義務的重要文件，倘無一定信任
    基礎自無可能輕率交給他人而為使用，以及登記實務上贈與
    與買賣之流程有別，如為買賣自須有價金之約定及交付，上
    訴人將足以辦理系爭土地移轉之文件交付後，待系爭土地移
    轉所有權辦畢，並取回身分證及印鑑等文件後，應會積極請
    求價金之交付，然時至本件訴訟於108 年12月16日提起，近
    5 年之期間對於價金遲未交付都未為聞問，已與常情有違，
    足見當初上訴人應有同意以贈與為原因交付代書辦理系爭土
    地之移轉登記。
  ⒋至於上訴人所提出李鎮權與李鎮凱間之LINE通訊軟體對話紀
    錄（見原審卷第43及44頁）所示，僅得見李鎮權與李鎮凱間
    就系爭土地有所爭執，關於系爭土地移轉原因為買賣部分僅
    有李鎮權之單方說法，李鎮凱並未於對話紀錄中承認，而李
    鎮凱所回復之內容，除了要求被告給付另案訴訟所涉之費用
    外，多係「那就去告啦！」等類似之文字訊息，與上訴人所
    提之手寫費用表證明效果並無二致，均無法藉由上開證據，
    即得推論上訴人與被上訴人李俊鋒間於103 年12月16日系爭
    土地移轉所有權登記之原因為買賣。
  ㈡上訴人無法舉證被上訴人有詐欺之情，不得撤銷其意思表示
    ：
  ⒈按因被詐欺或被脅迫而為意思表示者，表意人得撤銷其意思
    表示。但詐欺係由第三人所為者，以相對人明知其事實或可
    得而知者為限，始得撤銷之，民法第92條第1 項定有明文。
    被詐欺而為意思表示者，依民法第92條第1 項之規定，表意
    人固得撤銷其意思表示，惟主張被詐欺而為表示之當事人，
    應就此項事實負舉證之責任（最高法院44年度台上字第75號
    民事判決意旨參照）。上訴人主張係因當初李鎮凱想要購買
    系爭土地，所以上訴人才會將身分證、印鑑證明等文件交付
    李鎮權由其全權處理買賣土地事宜，然於103 年12月16日系
    爭土地竟以贈與為原因所為之移轉登記予被上訴人李俊鋒，
    伊未同意該土地贈與契約書、未將任何資料交給代書，上訴
    人與被上訴人李俊鋒非直系血緣關係，無論系爭土地有無價
    值，上訴人或李鎮權不可能贈與系爭土地予被上訴人李俊鋒
    ，係遭李鎮凱詐欺乙節，然為被上訴人所否認，故應由上訴
    人負舉證之責。
  ⒉上訴人無法證明系爭土地移轉原因應為買賣，已如前述，自
    無如上訴人所稱李鎮凱以「買賣為名，但贈與為實」為由之
    不一致施以詐術，致上訴人陷於錯誤而交付身分證等文件辦
    理移轉登記之情，且依證人徐完滿上開證述亦無法證明辦理
    移轉登記之相關文件是由李鎮凱單方交付予代書徐完滿辦理
    ，自難認李鎮凱有何詐欺上訴人致其陷於錯誤之舉，上訴人
    所主張自無理由。至於上訴人所稱與被上訴人李俊鋒無直系
    血緣關係、系爭土地縱無價值亦不可能無償贈與等節，僅為
    一般外人無法洞悉之動機，自難逕以此隨時可能改變的內在
    動機證明當時李鎮凱有詐欺之情事。
  ㈢被上訴人間於108年11月15日之移轉登記並無瑕疵：
  ⒈按代理人非經本人之許諾，不得為本人與自己之法律行為，
    亦不得既為第三人之代理人，而為本人與第三人之法律行為
    。但其法律行為，係專履行債務者，不在此限，民法第106
    條訂有明文。又按第三人主張表意人與相對人通謀而為虛偽
    意思表示者，該第三人應負舉證之責。而是否通謀虛偽意思
    表示常存在於表意人與相對人間，難為第三人所知悉，致有
    舉證之困難，法院自非不得依第三人所主張且經證明之間接
    事實，在符合經驗法則及論理法則下為自由心證之判斷，非
    以直接證明為必要（最高法院105 年度台上字第432 號判決
    意旨參照）。上訴人主張被上訴人間於108 年11月15日就系
    爭土地所為之移轉登記，違反雙方代理之禁止及通謀虛偽意
    思表示而無效等情，為被上訴人所否認，此有利上訴人之事
    實，應由上訴人而為舉證。
  ⒉查南投地政事務所108 年11月14日收件之土地登記申請書於
    委任關係欄，固載明係由被上訴人張媺昕代理被上訴人李俊
    鋒為之，有該土地登記申請書在卷可考（見原審卷第113 頁
    ），雖係由被上訴人張媺昕代理被上訴人李俊鋒移轉登記予
    自己，然民法禁止代理他人與自己為法律行為之目的在於避
    免利害衝突，影響本人之利益，但如經本人許諾，則此利害
    衝突徇私之疑慮已解除，故例外允許代理人同時代理本人與
    自己為法律行為。而本件被上訴人李俊鋒因系爭土地涉訟，
    為避免無法隨時請假出庭，故同意由被上訴人張媺昕代理上
    開以贈與為原因移轉登記系爭土地予自己之行為等語，有被
    上訴人李俊鋒之陳報狀可參（見本院卷第197 頁），是被上
    訴人張媺昕代理被上訴人李俊鋒所為贈與及移轉登記予自己
    之行為，顯已經被上訴人李俊鋒知情而許諾，並無利害衝突
    而害及本人利益之問題，故上開法律行為自非無效。
  ⒊至上訴人所指被上訴人間關於上開贈與及移轉登記之法律行
    為係通謀虛偽意思而無效，但自始未就此部分之事實加以舉
    證，自難徒以被上訴人間為母子關係而認係彼此明知互為非
    真意而有通謀之情，上訴人此部分主張並無理由。
  ㈣上訴人之請求均無理由：
  ⒈物上請求權：
　　上訴人無法舉證108 年11月15日及103 年12月16日之以贈與
    為原因之移轉登記物權行為均係無效或得撤銷，系爭土地之
    所有人仍為被上訴人張媺昕所有，上訴人自難以系爭土地所
    有人之地位，主張依民法第767 條第1 項之物上請求權，要
    求塗銷並回復為上訴人名義。
  ⒉不當得利：
    上訴人無法舉證108 年11月15日及103 年12月16日之以贈與
    為原因之債權行為及移轉登記之物權行為均係無效或得撤銷
    ，被上訴人張媺昕為系爭土地之所有人自有法律上原因，上
    訴人自難以不當得利為由，請求塗銷並回復登記為上訴人所
    有。
  ⒊侵權行為：
    上訴人無法證明被上訴人有詐欺或其他侵權行為之事實而侵
    害上訴人之權利致有損害，自難以侵權行為回復原狀為由，
    要求塗銷並回復登記為上訴人所有。
  ⒋其他：
    至上訴人所提民法第113 條、第242 條並非請求權基礎，自
    難以此作為根據向被上訴人而為請求，併予敘明。
七、綜上所述，上訴人主張因被李鎮凱詐欺、及被上訴人間有通
    謀虛偽意思表示等情，故依民法第179條不當得利及第184條
    第1項前段侵權行為，第767條物上請求權等法律關係，請求
    確認被上訴人就系爭土地於108 年10月21日所為贈與之債權
    行為及於108 年11月15日以贈與為原因所為之所有權移轉之
    物權行為不存在，及確認上訴人與被上訴人李俊鋒就系爭土
    地於103 年11月25日所為贈與之債權行為及於103 年12月16
    日以贈與為原因所為之所有權移轉之物權行為不存在，並塗
    銷於103年12月16日、108 年11月15日以贈與為原因所為之
    所有權移轉登記，並回復登記為上訴人名義所有，均無理由
    ，不應准許。原審為上訴人敗訴判決並無不合，上訴意旨指
    摘原判決不當，求予廢棄改判，為無理由，應予駁回。
八、本件事證已臻明確，兩造其餘攻擊防禦及證據調查，經審酌
    均與本案之判斷不生影響，爰毋庸一一論列，併此敘明。
九、據上論結：本件上訴無理由，依民事訴訟法第436 條之1 第
    3 項、第449 條第1 項、第78條，判決如主文。
中　　華　　民　　國　 110　　年　　 8　　月　　18　　日
                  民事第一庭  審判長法  官  張毓珊
                                    法  官  許凱傑
                                    法  官  葛耀陽
以上正本係照原本作成。
本判決不得上訴。
中　　華　　民　　國　　110 　年　　8 　　月　　19　　日
                                    書記官  黃婉淑